【裁判字號】    99,輔宣,12
【裁判日期】    991217
【裁判案由】    輔助宣告
【裁判全文】
臺灣屏東地方法院民事裁定              99年度輔宣字第12號
聲  請  人  林奇偉
相  對  人  林丁春
上列聲請人聲請輔助宣告事件，本院裁定如下：
    主    文
宣告林丁春（男、民國○○○年○月○○日生、身分證統一編號
：Ｚ000000000號）為受輔助宣告之人。
選定林奇偉（男、民國○○○年○月○○○日生、身分證統一編
號：Ｚ 000000000號）為受輔助宣告人之輔助人。
聲請費用新臺幣壹仟元由受輔助宣告之人負擔。
    理    由
一、聲請意旨略以：聲請人林奇偉之叔即相對人林丁春（男、民
    國○○年○ 月○○日生、身分證統一編號：Ｚ000000000號）患有
    器質性腦徵候群等病症，雖經延醫診治，惟均無起色，為意
    思表示或受意思表示，或辨識其意思表示之效果之能力，顯
    有不足，為此依民法第15條之1 之規定，對其為輔助之宣告
    等語。
二、按對於因精神障礙或其他心智缺陷，致其為意思表示或受意
    思表示，或辨識其意思表示效果之能力，顯有不足者，法院
    得因本人、配偶、四親等內之親屬、最近一年有同居事實之
    其他親屬、檢察官、主管機關或社會福利機構之聲請，為輔
    助之宣告。受輔助宣告之人，應置輔助人，民法第15條之1
    第1 項、第1113條之1 第1 項定有明文。依民法第一千一百
    十三條之一第二項準用同法第一千一百十一條之一規定，法
    院選定輔助人時，應依受輔助宣告之人之最佳利益，優先考
    量受輔助宣告之人之意見，審酌一切情狀，並注意下列事項
    ：(一)受輔助宣告之人之身心狀態與生活及財產狀況。(二)受輔
    助宣告之人與其配偶、子女或其他共同生活之人間之情感狀
    況。(三)輔助人之職業、經歷、意見及其與受輔助宣告之人之
    利害關係。(四)法人為輔助人時，其事業之種類與內容，法人
    及其代表人與受輔助宣告之人之利害關係。
三、經查，聲請人主張上開各情，業據提出興安診所診斷證明書
    、戶籍謄本等件為證，並經本院前往屏安醫院，於鑑定人黃
    文翔醫師前點呼相對人，並就相對人之精神及心智狀況訊問
    鑑定人，經鑑定人鑑定結果，認相對人自幼年即被發現有發
    展遲緩之現象，經心理衡鑑結果其總智商為67，落在輕度致
    能不足之範圍，不論是在記憶力、定向力、溝通、表達、社
    會判斷及問題解決能力均呈現明顯的缺損。個案不會認字，
    也不會寫字，長短期記憶能力極差，注意力不集中，無法完
    成100 持續減7 的計算、現實判斷能力不佳，意識雖清醒，
    然認知功能明顯受損，思考及行動遲緩，日常生活如進食、
    沐浴、翻身、大小便、移動身體皆可以自理，在經濟活動能
    力方面，個案可以自行購物但找零會找錯，不會到金融機構
    辦理存款提款，亦不知如何妥善保管與儲存自己之財物。個
    案各項功能明顯退化，簡單的食、衣、衛生、交通等生活內
    容可以自理，但因現實判斷能力、計算能力及記憶能力不佳
    ，個案過去處理財務十分輕率，易遭詐騙。因此可以判斷個
    案已經因為罹患長期之先天性智能不足而導致個人認知功能
    受損，為意思表示或受意思表示或辨識其意思表示效果之能
    力也因而明顯受損，無法完全獨力處理個人事務與從事個人
    財務管理，建議該個案應已達輔助宣告之標準等情，有本院
    99年11月15日訊問筆錄、屏安醫院99年11月15日屏安醫字第
    0990440 號函附之精神鑑定報告書1 份在卷可憑。綜上所述
    ，本院審酌上開勘驗結果及醫師所為之鑑定意見，認相對人
    非完全不能辨識其意思表示之效果，未達應受監護宣告之程
    度，惟其辨識能力顯有不足。從而，聲請人聲請對相對人為
    輔助宣告，應予准許。
四、次查，相對人之配偶行蹤不明，其自罹病後均係由聲請人協
    助處理相關事宜，本院審酌聲請人林奇偉為相對人之姪，亦
    有意願擔任相對人之輔助人，相對人之最近親屬即兄弟姊妹
    林丁發、林明山、林明和、林麗卿、林金甲亦同意由其擔任
    相對人之輔助人，是由聲請人林奇偉任相對人之輔助人，最
    能符合受輔助宣告之人之最佳利益，爰選定聲請人林奇偉為
    輔助人。
五、依民事訴訟法第608 條第1 項、第624 條之1 第3 項，裁定
    如主文。
中    華    民    國    99    年    12    月    17    日
                        家事庭  法  官  張以岳
以上正本係照原本作成。
如不服本裁定關於選定輔助人之部分，應於送達後10日內向本院
提出抗告狀，並繳納抗告費新臺幣1,000 元；其餘關於輔助宣告
之部分，不得抗告。
如欲申請辦理輔助宣告登記，宜先確定本裁定是否生效。
中    華    民    國    99    年    12    月    20    日
                                書記官  胡世瑩

司法院資訊處製作；財團法人民間司法改革基金會備份。
